【裁判字號】    92,自緝,21
【裁判日期】    920905
【裁判案由】    詐欺
【裁判全文】
臺灣高雄地方法院刑事判決                          九十二年度自緝字第二一號
    自  訴  人  乙○○
    被      告  甲○○
右列被告因詐欺案件，經自訴人提起自訴，本院判決如左：
    主  文
甲○○意圖為自己不法之所有，以詐術使人將本人之物交付，處有期徒刑伍月，如易
科罰金，以佰元折算壹日。
    事  實
一、甲○○前於民國八十三年間因違反肅清煙毒條例案件，經本院判處有期徒刑三年
    四月確定，應於八十九年十一月十七日執行完畢，而於八十五年九月二十一日假
    釋出監。甲○○於假釋期內，仍不知悔改，意圖為自己不法之所有，於八十五年
    十一月間之某日，前往高雄縣橋頭鄉西林村復興巷二之一號乙○○住處，佯以因
    急需現款新台幣（下同）四十萬元周轉，並交付客票以為給付，致使乙○○不疑
    有他，信以為真而陷於錯誤，如數借予上開款項。嗣因上開客票屆期經提示而不
    獲兌現，乙○○即於八十六年六月八日請求甲○○依約清償，經雙方商談結果，
    由甲○○先行償還現款五萬元，餘三十五萬元則簽發發票人為甲○○、票號００
    七二八一號、發票日八十六年六月八日、未載到期日視為見票即付、面額三十五
    萬元之本票乙紙以為擔保，而甲○○於簽發上開本票後，佯稱欲前往領取五萬元
    現金後馬上回來返還借款，藉資取信乙○○，詎甲○○離去後遲遲未歸，亦未將
    款項返還，旋即潛逃無蹤，避不見面，乙○○追討無著，始知受騙。
二、案經乙○○提起自訴。
    理  由
一、訊據被告甲○○固供承有於右揭時、地，因需款甚急，交付客票以為給付，向自
    訴人乙○○借款，嗣客票到期未能兌現，經自訴人追討下開立三十五萬元本票一
    紙為擔保，然其後未兌現還款等情，惟矢口否認有何詐欺犯行，辯稱：我是陸續
    向自訴人借款約三十幾萬元，並有陸續還她六萬元，並沒有借到四十萬元那麼多
    ，後來自訴人帶兄弟來向我要錢，我才簽本票；我沒有故意不還錢，當時我被倒
    債，投資的對象都跑掉了，事後我有打電話給自訴人要清償欠款，但找不到自訴
    人云云。惟查：上開被告因急需款項周轉，向自訴人佯以交付客票借款，詐騙得
    四十萬元，惟嗣客票不獲兌現，經自訴人與被告商議，被告復就其中三十五萬元
    部分開立本票，並答應其餘五萬元以現金清償，而換回客票，惟被告於簽發本票
    後，即藉口提領現金，逃逸無蹤，並避不見面，迄今仍未清償借款等情，業據自
    訴人於本院調查及審理時指訴綦詳（本院自字卷十九至二十頁、自緝卷三一至三
    三頁），復有上開被告用以換回客票及擔保還款之本票影本、存證信函各一紙附
    卷可稽（本院自字卷第四、五頁）。又被告已於本院審理時自承：我確有向自訴
    人借款及親自簽發系爭本票等情在卷，其雖辯稱：我向自訴人借款有陸續返還，
    應沒有欠四十萬那麼多，且本票係自訴人帶兄弟來逼我寫下，當時我係被倒債，
    事後我有找自訴人要還錢，但找不到云云，惟均為自訴人所否認，且被告對其曾
    還款予自訴人、被逼迫使簽發本票及遭人倒債等情，均未能舉出任何證據供本院
    查考審究，其上開空言辯解，自無從採信。況被告於交付之客票未獲兌現，經自
    訴人追討後，竟於開立本票擔保借款後，藉口提領現金而離去，遲遲未歸，且搬
    離原住居地即系爭本票發票地高雄市前鎮區草衙一巷六一之二號，避不見面，使
    簽發之擔保本票屆期退票，致自訴人追討無著，迄自訴人提起本件自訴，嗣經本
    院發佈通緝，始將被告緝捕歸案，果被告確有還款之真意，當無自借款日起歷五
    年餘，均不出面解決，迄今仍未還款之理。況自訴人長年居住於高雄縣橋頭鄉，
    均未遷移，為被告所不否認，且被告亦自承逃亡期間在高雄縣茄萣鄉賣水果，曾
    打電話給自訴人，但未聯絡上自訴人本人等情，果被告無詐欺之意，確有心還款
    ，自無不繼續與自訴人聯絡償還借款之理，足徵被告主觀上有不法所有之意圖，
    客觀上亦有施用詐術之行為，俱堪認定。綜上所述，被告上開辯解，均係避就卸
    責之詞，不足採信。事證明確，其詐欺取財之犯行，堪予認定。
二、核被告所為，係犯刑法第三百三十九條第一項之詐欺取財罪。爰審酌被告前於八
    十三年間因違反肅清煙毒條例案件，經本院判處有期徒刑三年四月確定，於八十
    五年九月二十一日假釋出監，素行不佳，有臺灣高等法院被告全國前案紀錄表及
    臺灣高雄地方法院檢察署刑案資料查註紀錄表各一紙在卷可稽，於假釋期間復不
    知警惕，對自訴人施詐騙財得逞，實無可取，惟念其犯後雖否認犯行，態度尚佳
    ，然迄未與自訴人達成和解，賠償其損害，及犯罪所得款項數額非微等一切情狀
    ，量處如主文所示之刑，以資懲儆。又被告行為後，刑法第四十一條第一項業於
    九十年一月十日修正公布，同年月十二日生效，其修正後規定得宣告易科罰金之
    範圍，較修正前之舊法為廣，是依刑法第二條第一項前段比較新舊法之規定，本
    件自應適用裁判時之法律即修正後之刑法第四十一條第一項，併諭知宣告易科罰
    金之折算標準。
據上論斷，應依刑事訴訟法第三百四十三條、第二百九十九條第一項前段，刑法第二
條第一項、第三百三十九條第一項、修正後第四十一條第一項前段，罰金罰鍰提高標
準條例第一條前段、第二條，判決如主文。
中      華      民      國    九十二    年      九      月      五      日
                              臺灣高雄地方法院刑事第十三庭
                                      審判長法  官  張世賢
                                            法  官  洪榮家
                                            法  官  林韋岑
右正本證明與原本無異。
如不服本判決，應於判決送達後十日內，向本院提出上訴狀。
                                          書記官  林慧君
中    華    民    國      九十二      年      九       月      五      日
【附錄本案論罪科刑法條】
刑法第三百三十九條第一項：
  意圖為自己或他人不法之所有，以詐術使人將本人或第三人之物交付者，處五年以
  下有期徒刑、拘役或科或併科一千元以下罰金。


司法院資訊處製作；財團法人民間司法改革基金會備份。
